【裁判字號】    98,台上,6784
【裁判日期】    981119
【裁判案由】    擄人勒贖
【裁判全文】
最高法院刑事判決            九十八年度台上字第六七八四號
上  訴  人  甲○○
選任辯護人  陳俊隆律師
上  訴  人  乙○○
上列上訴人等因擄人勒贖案件，不服台灣高等法院中華民國九十
六年五月二十三日第二審判決（九十五年度上訴字第三七四一號
，起訴案號：台灣板橋地方法院檢察署九十四年度偵字第一五二
０一號），提起上訴，本院判決如下：
    主  文
上訴駁回。
    理  由
按刑事訴訟法第三百七十七條規定，上訴於第三審法院，非以判
決違背法令為理由，不得為之。是提起第三審上訴，應以原判決
違背法令為理由，係屬法定要件。如果上訴理由書狀並未依據卷
內訴訟資料，具體指摘原判決不適用何種法則或如何適用不當，
或所指摘原判決違法情事，顯與法律規定得為第三審上訴理由之
違法情形，不相適合時，均應認其上訴為違背法律上之程式，予
以駁回。本件原判決綜合全部卷證資料，認上訴人甲○○、乙○
○有其事實欄所載之犯行，已詳所憑之證據與認定之理由，就
上訴人二人辯稱彼等意在討債，無擄人勒贖犯意云云，認不足採
信，於理由內予以指駁、說明甚詳。因而撤銷第一審之科刑判決
，改判依修正前刑法牽連犯關係從一重仍論處甲○○共同犯擄人
勒贖罪刑，及乙○○共同犯擄人勒贖罪刑（均處有期徒刑）。從
形式上觀察，並無足以影響判決結果之違法情形存在。甲○○上
訴意旨略稱：甲○○主觀上意在向丙○○催討債務，並無擄人勒
贖之犯意，渠等不瞭解丙○○經濟狀況，自無可能將之列為勒贖
對象，觀諸對丙○○身上財物分文未取，丙○○未對外求援，甲
○○皆使用真實號碼之手機及汽車等事實，即可知非基於擄人勒
贖犯意為之；甲○○等人已主動釋放丙○○，原判決未依刑法第
三百四十七條第五項規定減輕其刑，且認古育偉、楊正凱為首謀
，卻量處甲○○較古育偉為重之刑，如古育偉不該當擄人勒贖犯
行，甲○○亦當無擄人勒贖犯意，原判決竟論以擄人勒贖罪，顯
悖常理而有違誤云云。乙○○上訴意旨略以：依甲○○、楊正凱
、丙○○、蔡宜衡所供，乙○○應係陪同討債，非參與擄人勒贖
，且丙○○於偵查、第一審之陳述，與原審證言顯然不同，原判
決徒以丙○○偵查及第一審之證言為證，自有違法云云。惟查：
(一)、犯罪事實之認定，證據之取捨及其證明力如何，乃事實審法
院自由判斷之職權，如其取捨不違背經驗法則與論理法則，即不
得指為違法，而據為上訴第三審之理由。原判決認定上訴人二人
與楊正凱、「小義」等人，共同基於意圖勒贖而擄人之犯意聯絡
，將丙○○騙至古育偉住處，由甲○○、楊正凱分持水果刀刺傷
丙○○左、右大腿各一刀，再共同強押上車，與乙○○等人將丙
○○載至台北縣、市等處，繼續毆打成傷，並逼其簽發本票及向
親友籌款取贖，於取得新台幣（下同）三萬元、一萬元及本票三
張後，始予釋放等情，已說明本於調查所得心證，分別定其取捨
而為事實判斷之理由，並就丙○○未積欠彼等任何債務，上訴人
二人所云意在討債，非基於擄人勒贖犯意之抗辯，如何不足採信
，丙○○因雙腿被刺及身上被毆，多處受傷，又遭上訴人等多名
男子挾持、恐嚇，意思及行動自由均受拘束，致不敢對外求援等
，論甚詳。所為論斷，核無違背客觀存在之經驗法則與論理法
則，自屬事實審採證、認事之適法職權行使，尚難漫指為違法。
(二)、犯意圖勒贖而擄人罪，取贖後而釋放被害人者，得減輕其刑
，刑法第三百四十七條第五項後段定有明文。既曰「得」減輕其
刑，是否予以減刑，事實審法院本有自由裁量之權。原審未認上
訴人二人有減輕其刑之必要，未予減刑，即無違法。(三)、原判決
認定古育偉僅參與妨害自由犯行，非擄人勒贖罪之正犯或首謀，
甲○○上訴意旨指古育偉惡性較其深重，原判決卻量處較輕之刑
，顯非依據卷內證據資料指摘。又丙○○對被害過程之細節證言
，前後稍有不符，然對上訴人二人基本犯罪事實陳述，始終一致
，原審予以採信，不得指為違法而據為合法之第三審上訴理由。
上訴人二人其餘上訴意旨，就屬原審採證、認事職權之適法行使
及原判決已說明事項，徒憑己見，任意指摘為違法，且仍為單純
事實之爭執，均非適法之第三審上訴理由。應認本件上訴違背法
律上之程式，予以駁回。甲○○所犯重罪之上訴既不合法，無從
為實體之判決，其牽連犯傷害之輕罪部分，即無從適用審判不可
分之原則，併為實體上審判，亦應從程式上予以駁回。
據上論結，應依刑事訴訟法第三百九十五條前段，判決如主文。
中    華    民    國  九十八  年   十一   月   十九   日
                      最高法院刑事第十三庭
                          審判長法官  賴  忠  星
                                法官  呂  丹  玉
                                法官  吳      燦
                                法官  施  俊  堯
                                法官  蔡  名  曜
      本件正本證明與原本無異
                                      書  記  官
中    華    民    國  九十八  年   十一   月  二十五  日
                                                      V


司法院資訊處製作；財團法人民間司法改革基金會備份。
